【裁判字號】    89,上訴,1922
【裁判日期】    890711
【裁判案由】    誣告
【裁判全文】
臺灣高等法院刑事判決                                八十九年上訴一九二二號
    上  訴  人
    即  被  告  甲○○
右上訴人，因誣告案件，不服臺灣板橋地方法院八十九年訴字第三一九號，中華民國
八十九年四月十二日第一審判決（起訴案號：八十八年偵字第一四○○一號），本院
判決如左：
主  文
上訴駁回。
事  實
一、甲○○於民國（下同）八十七年十一月二十八日晚九時許（起訴書略載為晚），
    在台北縣土城市○○路六十六號四樓其住處，因甲○○在外與乙○○之夫劉漢民
    交往，經乙○○至上址將此事告知甲○○前夫王光宇知悉，王光宇一時氣憤難忍
    ，乃出手掌摑甲○○受傷（王光宇傷害部分已由本院另案判處罰金三千元）。甲
    ○○明知當時僅有王光宇一人傷害其身體，而乙○○則係站立一旁，並未參與毆
    打，竟懷恨在心，意圖使乙○○受刑事處分，於八十七年十二月十七日，以告訴
    狀向台灣板橋地方法院檢察署對乙○○提出傷害之告訴，而誣告乙○○犯罪。嗣
    經台灣板橋地方法院檢察署檢察官於八十八年四月七日以八十八年度偵字第四七
    一號處分不起訴確定在案。
二、案經被害人乙○○訴請台灣板橋地方法院檢察署檢察官偵查起訴。
理  由
一、上訴意旨略以：伊並無所稱意圖他人受刑事處分，而向該管公務員誣告之犯行，
    且乙○○確有毆打我，如沒有毆我，就不會用電話騷擾、恐嚇我，並辯稱：八十
    七年十一月二十八日晚，在台北縣土城市○○路六十六號四樓其住處，伊確實有
    遭王光宇與乙○○二人共同毆打，另乙○○不起訴處分（見偵查卷第六至七頁）
    ，伊因蒐集證據不足才未再議，伊並無誣告之犯行云云。經查：
（一）按刑法上之誣告罪，指行為除符合一般犯罪構成要件外，尚係有使他人受刑事
      處分的主觀違法要素之「意圖」，此種犯罪，學理上稱為「目的犯」，右揭事
      實，業據告訴人乙○○人於偵查及原審審理時指訴甚詳，並經證人王光宇於偵
      查中亦證述：「八十七年十一月二十八日，當日只有我動手打她」、「她到警
      察局告我時，根本沒說乙○○打她」（見偵查卷第四十四頁、七十五頁反面）
      ，乙○○亦供稱：「我沒有動手，我只在旁邊看」、「我完全沒有打她，當天
      動手人是王光宇」（見偵查卷第四十四頁、七十一頁背、七十九頁背）。
（二）又被告甲○○於事發翌日即八十七年十一月二十九日前往台北縣警察局土城分
      局廣福派出所報案，依被告當時警訊筆錄陳稱：「‧‧‧我因左手臂扭傷至醫
      院治療，於二十八日二十一時返家時，看到我先生與一位不詳女子在客廳講話
      ，結果我先生就大聲問我說你是不是對我做出對不起之行為，然後就不分青紅
      皂白的抓著我的頭撞牆壁，並握拳頭打我的胸腔及腳部」（見偵查卷第四十七
      頁、第四十八頁），可知被告當時僅指訴王光宇一人傷害其身體，並未指訴乙
      ○○有共同參與毆打之行為。再依證人即製作警訊筆錄之警員林明昌於偵查及
      原審審理時亦結證稱：「‧‧‧只說要告她先生並要訴請離婚，又說是第二次
      打她了」、「‧‧‧她（指被告甲○○）當時到派出所報案，說是她先生打她
      ，要訴請離婚，並沒有說有其他人毆打她」（見偵查卷第六十八頁、原審卷第
      六十五頁）。是倘被告當時果遭告訴人乙○○與王光宇共同毆打，則被告於翌
      日前往警局報案時，豈有僅指訴王光宇一人傷害，卻未提及有遭乙○○毆打之
      事，且被告於警局筆錄內對遭王光宇傷害之過程陳述相當詳盡明確，焉有對於
    乙○○遺漏之理，被告辯詞顯違常理；
（三）另被告甲○○於原審與本院一再辯以：伊於另案（即王光宇傷害一案，原審八
      十八年度易字第二五０三號）中曾至法務部調查局實施測謊鑑定，證明伊並未
      說謊，惟查：上開鑑定主要係針對被告之前夫王光宇於八十七年十一月二十八
      日究有無傷害被告之事而實施測謊鑑定。縱上開測謊鑑定，被告並未說謊，而
      王光宇有說謊，亦僅能證明王光宇確有傷害被告之犯行，自不能以此作為本案
      被告誣告乙○○犯罪之有利證據。
  綜上所述，足見被告所辯各節，顯係畏罪飾卸之詞，殊無可採。罪證明確，被告之
  誣告意圖與犯行洵堪認定。
二、核被告所為，係犯刑法第一百六十九條第一項之誣告罪。原審審酌被告之品行、
    智識程度及被告誣捏事實申告，無端發動檢察機關之偵查，間接使被害人乙○○
    有受刑罰之危險以及犯罪後猶飾詞置辯等一切情狀，量處有期徒刑陸月，用資懲
    儆。末查；被告前未曾受有期徒刑以上刑之宣告，此有台灣高等法院檢察署刑案
    紀錄簡覆表附卷可徵（見原審卷第七、八頁）。被告係初犯本罪，雖於原審審理
    時未坦承其犯行；惟念被告現已與其夫離婚，獨立撫養其子女，其因一時憤怒失
    慮，致罹刑典，經此偵審之教訓，信已收警惕之效，應無再犯之虞，原審認其宣
    告刑以暫不執行為適當，爰依法諭知緩刑三年，本院經核認事用法均無違誤，量
    刑亦稱妥適，上訴人執此並無意圖使他人受刑事處分，向該管公務員誣告之犯行
    等詞，為無理由，應予駁回。。
據上論斷，依刑事訴訟法第三百六十八條，判決如主文。
本案經檢察官陳維練到庭執行職務。
中    華    民    國    八十九    年      七        月     十一         日
                        臺灣高等法院刑事第一庭
                            審判長法  官  李  相  助
                                  法  官  王  振  興
                                  法  官  蔡  光  治
右正本證明與原本無異。
如不服本判決應於收受送達後十日內向本院提出上訴書狀，其未敘述上訴之理由者並
得於提起上訴後十日內向本院補提理由書（均須按他造當事人之人數附繕本）。
                                  書記官  王  才  生
中    華    民    國    八十九    年      七        月     十二         日
附錄：本案論罪科刑法條全文
刑法第一百六十九條：
意圖他人受刑事或懲戒處分，向該管公務員誣告者，處七年以下有期徒刑。意圖他人
受刑事或懲戒處分，而偽造、變造證據或使用偽造變之證據者亦同。


司法院資訊處製作；財團法人民間司法改革基金會備份。
